臺灣高雄地方法院刑事判決　　　　　　　　　　　　九十一年度易字第一三四號
　　公　訴　人　臺灣高雄地方法院檢察署檢察官
　　被　　　告　甲○○
右列被告因偽造文書案件，經檢察官聲請簡易判決處刑（九十年度偵字第一二六五七
號），本院鳳山簡易庭認不宜適用簡易程序，簽准改以通常程序判決如左：
    主  文
甲○○共同連續行使偽造私文書，足以生損害於公眾，處有期徒刑月。如易科罰金
，以佰元折算壹日。緩刑貳年。
    事  實
一、甲○○所有車牌號碼為ＶＬ─五四九七號，引擎號碼為九三一ＧＬＡ０五七九六
    之自小客車於八十四年六月間引擎燒燬，修復費用過高，遂經友人介紹至高雄縣
    仁武鄉○○路第一四四七號之益昇中古材料行，向該材料行負責人陳有財（另行
    不起訴處分）購得中古引擎一具，並至高雄縣鳳山市○○路上蔡昀達（原名蔡得
    謀）開設之汽車保養廠委其將該引擎安裝妥適。後於八十七年三月二十六日（起
    訴書誤載為八十五年十一月間），甲○○在蔡昀達陪同下，駕駛前開車輛至高雄
    區監理所欲進行車輛定期檢驗，惟因前開更換過引擎之號碼與原引擎號碼不相符
    合，無法通過檢驗，適監理站外不詳姓名男子見甲○○無法通過車檢，遂趨前向
    其告知有辦法使該車通過檢驗，甲○○明知該不詳姓名男子所說之辦法即為在前
    開引擎上偽造原引擎號碼九三一ＧＬＡ０五七九六，竟仍基於行使偽造私文書及
    使公務員登載不實之犯意聯絡，以新台幣（下同）五千元之代價，委託該不詳姓
    名男子代為通過汽車檢驗，該不詳姓名男子則在甲○○車輛引擎偽造如上之號碼
    後，將該車開至振國汽車修理廠檢驗，並順利通過車檢後，將車返還於甲○○，
    使受政府委託得代為檢驗車輛之振國汽車修理廠員工將上開引擎號碼不實事項登
    載於職務上所掌之文書，足生損害於檢驗機關對汽車檢驗之正確性。嗣甲○○復
    承前開行使偽造私文書及使公務員登載不實之概括犯意，連續再於八十八年二月
    八日、同年十二月六日、八十九年六月一日至民間汽車檢驗單位檢驗車輛，並皆
    使受委託行使公權力之民間汽車單位檢驗員工，將不實事項登載於職務上所掌之
    文書，足生損害於檢驗機關對汽車檢驗之正確性，嗣於八十九年八月二十七日上
    午十一時許，在高雄縣鳳山市海光里停車場為警查獲。
二、案經高雄縣警察局鳳山分局移送台灣地方法院檢察署檢察官偵查後聲請簡易判決
    處刑。
    理  由
一、右揭事實，業據被告甲○○於本院審理中供承不諱（見本院九十一年七月十八日
    訊問筆錄），核與證人即出賣引擎予被告之陳有財及替被告更換引擎，後再陪同
    前往監理單位驗車之蔡昀達證述內容相符，並有交通部公路總局高雄區監理所九
    十一年五月二十一日（九一）高監車字第九一二一二四一號函覆被告車輛檢驗歷
    史查詢表及該車八十九年定期檢驗之車輛檢驗紀錄表影本各一份附卷可稽，是被
    告自白核與事實相符，本件事證明確，其犯行堪已認定。
二、按汽車之引擎、車身號碼，係汽車製造廠商出廠之標誌，乃表示一定用意之證明
    ，應依刑法第二百十條第一項，以私文書論（最高法院六十六年台上字第一九六
    一號判例參照），是被告委託不詳姓名男子於更換之引擎上偽造舊引擎之引擎號
    碼後，後再持之以行使開往檢驗單位驗車，核其所為係犯刑法第二百十六條、二
    百十條之行使偽造私文書罪，公訴人認被告所偽造者為刑法第二百十二條之特種
    文書，容有誤會，應依法變更法條，被告偽造文書後，復持以行使，其偽造之低
    度行為為行使之高度行為吸收，僅論以行使偽造私文書罪。又其與該不詳姓名男
    子就上開犯行有意思聯絡，行為分擔，應論以共同正犯。被告後於八十七年檢驗
    完畢後，分別於八十八年二月八日、同年十二月六日、八十九年六月一日再持前
    開偽造文書至汽車檢驗單位接受車輛定期檢查，其多次行使偽造私文書犯行間，
    時間緊接，方法相同，觸犯構成要件相同之罪名，顯係基於概括犯意為之，應依
    連續犯之規定論以一罪，並依法加重其刑。
三、次按汽車定期檢驗之項目及標準，依左列規定：一  引擎或車身（架）號碼及拖
    車標識牌與紀錄相符，號牌完好，並依規定懸掛；又汽車之檢驗得委託公民營汽
    車製造廠、修理廠、加油站代辦，其辦法另定之，道路交通安全規則第三十九條
    之一、第四十七條定有明文。是引擎號碼與紀錄是否相符應為汽車檢驗項目之一
    ，再一般民間修車廠提供驗車服務，均係受政府委託而為之，修車廠內執行該項
    檢驗車輛職務之人員應屬刑法第十條第二項廣義之公務員，基於該職務上所製作
    之文書性質應屬公文書。被告委託姓名不詳男子，將引擎號碼已偽造完畢之車輛
    開往驗車，修車廠人員並因此將該不實事項登載於檢驗紀錄表上，使該車通過檢
    驗，足生損害於檢驗機關對汽車檢驗之正確性，核其所為係犯刑法第二百十四條
    之使公務員登載不實罪，被告與該不詳姓名男子就此犯行間，亦有犯意聯絡及行
    為分擔應論以共同正犯。又被告後於八十七年檢驗完畢後，分別數次再至汽車檢
    驗單位接受車輛定期檢查而使公務員登載不實，其多次犯行，時間緊接，方法相
    同，觸犯構成要件相同之罪名，顯係基於概括犯意為之，應依連續犯之規定論以
    一罪，並依法加重其刑。被告所犯上開連續行使偽造私文書及連續使公務員登載
    不實二罪間，有方法結果之牽連關係，應從一重之連續行使偽造私文書罪論處。
四、爰審酌被告明知更換過之汽車引擎號碼與原引擎號碼不符，竟為通過汽車定期檢
    驗，委託他人偽造引擎號碼，並持之以行使，使公務員將該不實事項登載於職務
    上所掌之文書，損害汽車檢驗機關檢驗車輛之正確性，惟念其犯後坦承犯行，態
    度尚佳等一切情狀，量處如主文所示之刑，又被告行為後刑法第四十一條已於九
    十年一月四日修正，並於同年月十二日公布生效，其第一項規定修正為：「犯最
    重本刑為五年以下有期徒刑以下之刑之罪，而受六個月以下有期徒刑或拘役之宣
    告，因身體、教育、職業、家庭之關係或其他正當事由，執行顯有困難者，得以
    一元以上三元以下折算一日，易科罰金。但確因不執行所宣告之刑，難收矯正之
    效，或難以維持法秩序者，不在此限。」，然此屬刑之執行問題，非關於罪刑之
    變更，故應適用上開修正後之條文諭知易科罰金之折算標準，無刑法第二條比較
    新舊法之問題。另被告前未曾受有期徒刑以上刑之宣告，有台灣高等法院被告全
    國前科紀錄表一紙附卷可稽，其因一時貪圖方便，短於思慮，致觸犯本案犯行，
    經此偵審及科刑判決後，當知有所警惕，而無再犯之虞，本院因認前開對其宣告
    之刑，以暫不執行為適當，爰併予宣告緩刑二年，以啟自新。
五、至公訴人雖僅起訴被告於八十七年三月二十六日行使偽造私文書及使公務員登載
    不實之部分，惟因該部分與被告後又陸續持已偽造完成之引擎號碼接受車輛定期
    檢查並使公務員登載不實之部分，有連續犯之裁判上一罪關係，本院自得併與審
    理，附此敘明。
據上論斷，應依刑事訴訟法第四百五十二條、第二百九十九條第一項前段、第三百條
，刑法第二條第一項前段、第二十八條、第五十六條、第二百十六條、第二百十條、
第二百十四條、第五十五條、第七十四條第一款，罰金罰鍰提高標準條例第一條前段
、第二條，判決如主文。
中      華      民      國      九十一    年    八      月    二十一    日
                                  臺灣高雄地方法院刑事庭
                                      審判長法官    黃三友
                                            法官    涂裕洪
                                            法官    黃宗揚
右正本證明與原本無異。
如不服本判決，應於判決送達後十日內，向本院提出上訴狀。
                                          書記官    陳掌珠
中      華      民      國      九十一    年    八      月    二十一    日
附錄本案判決論罪科刑法條：
刑法第二百十條：
偽造、變造私文書，足以生損害於公眾或他人者，處五年以下有期徒刑。
刑法第二百十六條：
行使第二百十條至第二百十五條之文書者，依偽造、變造文書或登載不實事項或使登
載不實事項之規定處斷。
刑法第三百三十九條第一項：
意圖為自己或第三人不法之所有，以詐術使人將本人或第三人之物交付者，處五年以
下有期徒刑、拘役或科或併科一千元以下罰金。
